臺灣高雄地方法院刑事判決　　　　　　　　　　　　　九十一年度訴字第二四七號
　　公　訴　人　臺灣高雄地方法院檢察署檢察官
　　被　　　告　乙○○
　　　　　　　　戊○○
右列被告等因搶奪等案件，經檢察官提起公訴（九十年度偵字第一九九五七號），本
院判決如左：
    主  文
乙○○免訴。
戊○○公訴不受理。
    理  由
一、公訴意旨以：被告乙○○於民國九十年二月二十八日與其女友即被告戊○○因竊
    盜案件，被告乙○○經本院於九十年十月二十六日（起訴書誤載為二十九日）判
    處有期徒刑七月確定（被告戊○○涉犯共同竊盜案件，由本院以九十年度易字第
    二七四五號審理中，被告戊○○經傳拘未到，已經本院發布通緝，尚未緝獲）。
    被告乙○○又另行起意，於九十年八月十三日十七時許，在高雄市楠梓區○○○
    路與後勁東路口，竊取甲○○所有之車牌號碼ＸＤＷ─三五二號重型機車供己騎
    用。復於九十年八月二十八日與被告戊○○基於犯意之聯絡及行為之分擔，由被
    告戊○○騎乘被告乙○○竊得之上開車牌號碼ＸＤＷ─三五二重型機車附載被告
    乙○○，共同找尋行搶之對象，嗣於同日十時三十分許，在高雄市左營區○○○
    路與新中街口，被告戊○○騎乘之機車與丁○○（起訴書誤載為葉金鳳）騎乘之
    車號碼ＸＮＡ─九九二號重型機車均因燈光號誌為紅燈而暫停於交岔路口，被告
    乙○○與被告戊○○見丁○○之皮包置於其騎乘之機車前置物箱內，乃由被告戊○○佯向丁○○問路以轉移丁○○之注意力，由後座之被告乙○○趁機搶奪丁○○所有之皮包，適丁○○之鄰居己○○在後方目賭上情告知丁○○，被告乙○○
    與被告戊○○見狀乃迅速騎乘車牌號碼ＸＤＷ─三五二號贓車逃離，丁○○與己○○在後方追趕並報警處理，始在高雄市左營區○○○路一０九二巷內土地公廟
    逮獲被告戊○○及查獲上開贓車，被告乙○○則持搶奪所得之皮包逃逸無蹤，因
    認被告乙○○涉犯刑法第三百二十條第一項竊盜、第三百二十五條第一項搶奪罪
    嫌，被告戊○○涉犯刑法第三百二十五條第一項搶奪罪嫌云云。
二、公訴人認被告乙○○涉犯竊盜罪嫌，被告乙○○、戊○○共同涉犯搶奪罪嫌，係
    以被害人甲○○、丁○○、證人葉進鵬之指訴，及查扣車牌號碼ＸＤＷ─三五二
    重型機車，為其論罪之主要依據。被告戊○○經合法傳喚，無正當理由未到庭，
    被告乙○○則坦承於右開時地取被害人甲○○所有ＸＤＷ─三五二重型機車之事
    實，惟矢口否認與被告戊○○共同搶奪被害人丁○○之皮包，辯稱：我是竊取丁○○之皮包，並非搶奪等語。
三、被告乙○○免訴及被告戊○○不受理判決之理由如下：
  (一)按案件曾經判決確定者，應諭知免訴判決；已經提起公訴之案件，在同一法院重
    行起訴者，應諭知不受理判決；刑事訴訟法第三百零二條第一款、第三百零三條
    第二款分別定有明文。又案件曾經判決確定者，應為免訴之判決，及已經提起公
    訴之案件，在同一法院重行起訴，應諭知不受理判決，此項原則關於實質上一罪
    或裁判上一罪，均有其適用。連續犯係裁判上一罪，其一部分犯罪事實曾經判決
    確定者或已經提起公訴者，其效力當然及於全部，故檢察官復將其他部分重行起
    訴，亦應分別諭知免訴及不受理之判決，最高法院四十九年台非字第二Ｏ號判例
    、四十六年台非字第七號、四十五年台非字第六十一號判例可資佐參。
  (二)被告乙○○前被訴於九十年二月二十八日十一時三十分許，在高雄市楠都市場前
    ，見林貴富所有停放在該處之車牌號碼ＸＲＵ─二八八號機車之車鑰匙未取下，
    即上前發動引擎將機車騎走，留供己用，復於同年三月十五日十三時四十分許，
    承上開竊盜之犯意，與具有犯意聯絡之戊○○共同騎乘上開竊得之贓車至高雄縣
    大樹鄉○○路一０三巷三號「龍鄉保齡球館」，推由被告乙○○進入「龍鄉保齡
    球館」內，趁劉邱英打球不注意之際，竊取劉邱英所有放置在椅子上之皮包一個
    ，戊○○則在外負責駕駛未熄火之贓車等候接應，被告乙○○得手後跑出「龍鄉
    保齡球館」坐上機車，戊○○立即啟動逃逸，但因太過緊張撞及路旁停放之汽車
    ，而為劉秋英之夫趕上取回皮包並報警查獲，被告乙○○則趁隙逃逸。被告乙○○、戊○○所為上開犯行，涉犯刑法第三百二十條第一項竊盜罪嫌，業經檢察官
    於九十年六月二十七日提起公訴，被告乙○○已由本院於九十年十月二十六日以
    九十年度易字第二七四五號判處有期徒刑七月，於九十年十一月三十日確定在案
    ，被告戊○○則因合法通知未到庭，經傳拘不到，現已由本院發布通緝中，尚未
    緝獲等情，有台灣高等法院被告全國前案紀錄表、台灣高雄地方法院檢察署刑案
    資料查註紀錄表、本院九十年度易字第二七四五號刑事判決書各一份附卷可參，
    合先敘明。
  (三)公訴人指訴被告乙○○竊盜部分：經查被告乙○○趁甲○○所有，交由其妻其證
    人丙○○使用之車牌號碼ＸＤＷ─三五二重型機車之機車鑰匙未取下之際，發動
    引擎而竊取之事實，已據被告乙○○坦承在卷，並經證人丙○○於本院審理中到
    庭結證明確（本院九十一年二月二十一日訊問筆錄），並有贓物認領保管收據、
    車輛查詢認可資料各一份在卷可參，被告乙○○竊取機車之犯行，已足認定。
  (四)公訴人指訴被告乙○○、戊○○共同搶奪部分：
    (1)按刑法搶奪罪係指公然奪取而言，若乘人不備竊取他人所有物，並非出於公然
      奪取者，自應構成竊盜罪，最高法院二十二年上字第一三三四號判例可資佐參
      。又竊盜與搶奪，俱以不法手段占有領得財物，其客觀構成要件之主要事實雷
      同，二罪均同以為自己或第三人不法所有為主觀要件，其客觀要件之主要事實
      ，同為侵害財產法益之犯罪，其基本社會事實同一，最高法院九十一年度台上
      字第五一五號判決可參。
    (2)被害人丁○○於警訊及本院審理中到庭結證：我的皮包放在機車龍頭鎖下方開
      放式的置物箱內，騎機車自新莊菜市○○○○街右轉自由路，行經新中路與自
      由路口等候紅燈，戊○○騎乘之機車停在我左邊，機車上附載一名男子，戊○○問我往金獅湖方向如何走，我告訴她金獅湖的方向時，己○○在我車後面，
      告訴我，我的東西被拿走了，並大聲叫歹徒停下來，歹徒非但不停車反而加速
      逃逸，我與己○○各自騎機車追趕，但因我車速太慢而追不上，由己○○繼續
      追趕等語（丁○○九十年八月二十八日警訊筆錄、本院九十一年一月三十一日
      訊問筆錄），而證人葉進鵬於警訊及本院審理中亦證述：我騎機車至新中路與
      自由二路口時遇紅燈而暫停時，係停在丁○○機車之後，當時正好有一輛機車
      在丁○○機車左側問路，乙○○則在紅綠燈旁檳榔攤購買東西，之後乙○○就
      走到丁○○騎乘機車旁，伸手拿起龍頭鎖下方開放式置物箱內之皮包，當時我
      還以為乙○○與丁○○二人是一起的，但見乙○○拿了皮包就放進自己口袋裡
      後，竟坐上戊○○機車，我才發現不對，才告知丁○○「阿姨，你的皮包是不
      是被拿走了」，此時丁○○才發現，我追趕乙○○及戊○○時，叫他們停下來
      ，乙○○還回頭看我，戊○○則加速闖紅燈及逆向行駛逃離，我在後面追了約
      一、二十分鐘，還是追不上，就向警方報案，警方到場後，我告知警方他們二
      人之特徵，我正與警方在民族路與華夏路口時，適巧他們二人騎機車自社區裡
      駛出來，我一眼就認出，又再度追趕他們，追到民族一路一０九二巷內土地公
      廟時，發現戊○○躲在草叢中，機車亦在留在該地，乙○○則逃逸無蹤等語（
      九十年八月二十八日警訊筆錄、同上本院筆錄），據此足認被告乙○○與戊○○係乘被害人丁○○不備之際竊取皮包，而非公然奪取之，核與搶奪罪之構成
      要件不合，被告乙○○、戊○○二人所為，係共犯刑法第三百二十條第一項竊
      盜罪，事證明確，足以認定。
   (3)公訴人雖認被告乙○○、戊○○所為，涉犯刑法第三百二十五條第一項搶奪罪
     嫌云云，然揆諸首開說明，搶奪與竊盜罪均以不法手段占有領得財物，其客觀
     構成要件之主要事實雷同，二罪均同以為自己或第三人不法所有為主觀要件，
     其客觀要件之主要事實，同為侵害財產法益之犯罪，其基本社會事實同一，故
     本院自得變更公訴人此部分之起訴法條為刑法第三百二十條第一項。被告乙○○本案所犯竊取機車及皮包犯行，二者時間相距僅約十五日，手法相似，顯係
     基於概括之犯意反覆為之，為連續犯之裁判上一罪關係，公訴人認被告乙○○
     所犯係竊盜罪與搶奪罪，二者犯意各別，行為互異，應分論併罰，尚有誤會，
     併予說明。
   (4)被告乙○○所犯本案竊取機車及皮包犯行，與被告乙○○前案所犯竊盜案件，
     二者時間緊接（前案被告乙○○竊盜之犯罪時間為九十年二月二十八日及九十
     年三月十五日，本案被告乙○○竊盜之犯罪時間為九十年八月十三日及九十年
     八月二十八日，二者相距約五月），犯罪手法相同（被告乙○○前案於九十年
     二月二十八日竊盜之犯罪手法係趁被害人林貴富機車鑰匙未取下，被告乙○○
     趁機發動機車引擎而行竊；被告乙○○前案於九十年三月十五日竊盜之犯罪手
     法係夥同戊○○，由被告乙○○被害人劉邱英打保齡球不注意之際，竊取被害
     人劉邱英放置在椅子上之皮包一個，戊○○則在外騎機車接應；被告乙○○本
     案於九十年八月十三日竊取機車之犯罪手法，則係趁機車使用人即所有人甲○○之妻丙○○未取下機車鑰匙，趁機發動引擎竊取；被告乙○○本案於九十年
     八月二十八日竊取皮包之犯罪手法，係由被告戊○○騎機車附載被告乙○○，
     由被告戊○○佯向被害人丁○○問路，由被告乙○○趁被害人丁○○不注意之
     際，竊取放在置物箱內之皮包），且被告乙○○本案犯罪時間於九十年八月十
     三日、九十年八月二十八日，係在前案竊盜案件判決確定（九十年十一月三十
     日確定）前，故被告乙○○本案竊取機車及皮包，顯係承前案於九十年二月二
     十八日、九十年三月十五日意圖為自己不法所有之概括犯意，而犯同一竊盜罪
     名，自屬連續犯，為裁判上一罪，依審判不可分原則，前案判決之效力，應及
     於公訴人指訴被告乙○○本案竊取機車及皮包之犯罪事實。被告乙○○前案竊
     盜案件於九十年十一月三十日已確定在案，公訴人於九十年十二月三十一日復
     就連續犯之裁判上一罪之本案竊盜犯罪事實提起公訴，揆諸前揭說明，被告乙○○所犯本案連續竊盜犯行，應諭知免訴之判決。
   (5)被告戊○○前案所犯竊盜案件，業經檢察官於九十年六月二十七日提起公訴，
     於九十年七月二日揭示，於九十年七月二十四日以九十年度易字第二七四五號
     繫屬本院在案，被告戊○○經本院合法通知無正當理由未到庭，經本院拘提未
     到，已發布通緝中，迄今尚未緝獲等情，已如前述，被告戊○○所犯本案竊盜
     皮包之犯罪事實，與其前案竊盜之犯罪事實，二者時間緊接（被告戊○○前案
     竊盜之犯罪時間為九十年三月十五日，被告戊○○本案竊盜之犯罪時間為九十
     年八月二十八日，二者相距約八月），犯罪手法相同（被告戊○○前案係夥同
     被告乙○○行竊，由乙○○被害人劉邱英打保齡球不注意之際，竊取被害人劉
     邱英放置在椅子上之皮包一個，被告戊○○則在外騎機車接應；被告戊○○本
     案於九十年八月二十八日竊取皮包之犯罪手法，係由被告戊○○騎機車附載被
     告乙○○，由被告戊○○佯向被害人丁○○問路，趁被害人丁○○指路不注意
     之際，由被告乙○○著手竊取被害人丁○○放在置物箱內之皮包），故被告戊○○本案竊取皮包行為，顯係承前案於九十年三月十五日意圖為自己不法所有
     之概括犯意，而犯同一竊盜罪名，亦屬連續犯之裁判上一罪關係，依審判不可
     分原則，前案公訴人起訴之效力，應及於本案公訴人指訴被告戊○○竊取皮包
     之犯罪事實，公訴人對於已經向本院提起公訴之同一案件，復於九十年十二月
     三十一日向本院重行起訴，應諭知不受理判決，且依刑事訴訟法第三百零七條
     之規定，得不經言詞辯論為之。
據上論斷，應依刑事訴訟法第三百零二條第一款、第三百零三條第二款、第三百零七
條，判決如主文。
本案經檢察官李廷輝到庭執行職務。
中      華      民      國      九十一      年    三    月    二十六    日
                                  臺灣高雄地方法院刑事第四庭
                                      法  官  張  桂  美
右正本證明與原本無異。
如不服本判決，應於判決送達後十日內，向本院提出上訴狀。
                                      書記官  吳  金  霞
中      華      民      國      九十一      年    三    月    二十六    日
